【裁判字號】    89,訴,1767
【裁判日期】    891011
【裁判案由】    廢棄物清理法
【裁判全文】
臺灣臺中地方法院刑事判決                        八十九年度訴字第一七六七號
    公  訴  人  台灣台中地方法院檢察署檢察官
    被      告  甲○○
右列被告因廢棄物清理法案件，經檢察官提起公訴（八十九年度偵字第一二０七七號
），本院判決如左：
    主  文
甲○○連續未經主管機關許可，提供土地堆置廢棄物，處有期徒刑壹年貳月，緩刑肆
年。
    事  實
一、甲○○係大元砂石建材行之負責人，其原先自八十五年一月一日起向地主楊林秀
    桃承租坐落台中縣豐原市鎮○段一三七、一三九及一三九之一號等三筆土地（全
    部面積約九百坪），以供其堆放砂石建材用。詎竟自八十七年七月間起，基於概
    括之犯意，明知公、民營廢棄物清除、處理機構經營廢棄物之貯存、清除業務，
    應列明專業技術人員與清除之工具、方法、設備及場所，向地方主管機關申請核
    發廢棄物清除許可證，竟未申請許可，連續提供上開其租得之部分土地約五十坪
    左右，使向其購買建材砂石之不特定人堆置廢棄物於該處，以車輛大小及廢棄物
    數量之多寡為標準，向每部進入該處傾倒廢棄物之車輛收取新台幣（下同）五百
    元至六百不等之費用，復又基於概括犯意於他人堆置廢棄物後，又未列明專業技
    術人員與清除之工具、方法、設備及場所，向地方主管機關申請核發許可證或核
    備文件，又連續以每台車（噸數二十噸）三千元之代價，委由不知情之峰榮建行
    從事廢棄物之清除及處理業務多次。嗣於八十九年七月十三日下午二時許，在前
    揭土地當場查獲。
二、案經台中市警察局第四分局移送臺灣臺中地方法院檢察署檢察官偵查起訴。
    理  由
一、訊據被告固不諱言於前揭時地堆放廢棄物及未經許可處理清除及處理廢棄物等情
    ，惟辯稱：伊堆放之面積僅二十餘坪而已，亦未提供予不特定人堆放，只是提供
    給向其買建材之人以較低之價格堆放，而堆放的都是一些建築廢棄物，而且伊亦
    確不知應去申請核准云云。經查：（一）被告自八十七年七月間起，未申請許可
    ，連續提供上開其租得之部分土地約五十坪左右，使向其購買建材砂石之不特定
    人堆置廢棄物於該處，以車輛大小及廢棄物數量之多寡為標準，向每部進入該處
    傾倒廢棄物之車輛收取五百元至六百不等之費用，復於他人堆置廢棄物後，又未
    列明專業技術人員與清除之工具、方法、設備及場所，向地方主管機關申請核發
    許可證或核備文件，又接續以每台車（噸數二十噸）三千元之代價，委由不知情
    之峰榮建行從事廢棄物之清除及處理業務等情，業據其於警訊中供明在卷，復於
    偵查中亦為相同之陳述，並有行政院環境保護署督察工作紀錄一份、照片十二張
    及現場圖一份在卷可按，又在現場所採集之物，經送驗檢驗結果判定為一般事業
    廢棄物，亦有行政院環境保護署委託環境檢測機構廢棄物樣品檢測報告一份附卷
    可稽，被告事後於本院翻異其詞，顯屬卸責之詞，不足採信。（二）又不得因不
    知法律而免除刑事責任，此為刑法第十六條前段所明定，且廢棄物之處理、堆放
    政府早已宣導多年，被告又係建材業者，豈有不知之理，況亦不能因不知法律而
    免除刑事責任。（三）又查，廢棄物清理法第二十條前段規定：「公、民營廢棄
    物清除、處理機構經營廢棄物之貯存、清除或處理業務，應列明專業技術人員與
    貯存、清理、處理之工具、方法、設備及場所，向地方主管機關申請核發許可證
    」。該條所稱之公、民營廢棄物清除、處理機構，係指擬經營廢棄物清除、處理
    業務者。其規範對象係對任何有意願經營廢物清除、處理業務之機構及人民，並
    非指已經申請取得各項許可證之公、民營廢棄物清除、處理機構而言。因此，廢
    棄物清理法第二十二條第二項第四款之規定，應包含取得許可證之廢棄物清除、
    處理機構及個人非法經營廢棄物貯存、清除、處理業務者。再按廢棄物清理法第
    二十二條第二項第四款前段規定處罰擅自貯存、清除、處理廢棄物之行為，所指
    依同法第二十條規定領有許可證或核備文件，為阻卻違法之事由，非謂該款僅處
    罰公民營業者，否則一般人擅自清除廢棄物，無法處罰，當違本法為改善環境衛
    生、維護國民健康之旨（最高法院八十九年度台上字第四八一四號判決可資參照
    ）。又按廢棄物清理法第二十條明定經營廢棄物之貯存、清除或處理業務之要件
    ，一須公民營機構始得為之，二須向地方主管機關申請核發許可證。苟任何自然
    人或法人未以公民營機構之經營型態向地方主管機關申請核發許可證，即擅自從
    事廢棄物之貯存、清除或處理等行為，自應依同法第二十二條第二項第四款規定
    處罰，附此敘明。綜上，被告所辯不足採信，本件事證已臻明確，被告之犯行堪
    予認定。
二、核被告所為，係犯廢棄物清理法第二十二條第二項第三、四款之罪。其先後多次
    提供土地堆置廢棄物及從事廢棄物之清除、處理，均時間緊接，所犯罪名相同，
    顯係基於概括之犯意為之，均為連續犯，應分別依刑法第五十六條之規定以一罪
    論，並加重其刑。又其先提供該租得之土地，使不特定人堆置廢棄物於該處後，
    再在該土地上從事廢棄物之清除及處理業務，故其所犯前開二罪間，有方法結果
    之牽連關係，為牽連犯，應從情節較重之未經主管機關許可，提供土地堆置廢棄
    物之罪處斷。公訴人認二罪間係一行為同時觸犯二罪名之想像競合關係，容有未
    洽。爰審酌被告犯罪之動機、目的、手段、犯罪所生之損害，及犯罪後之態度等
    一切情狀，量處如主文所示之刑；又查被告前未曾有任何犯罪之前科，此有台灣
    高等法院被告前案紀案表及台中地方法院檢察署刑案資料查註紀錄表各一件可稽
    ，且被告已將前開廢棄物清理，其因一時貪欲圖便，短於思慮致罹刑章，經此偵
    審程序之教訓，當知所警惕，應無再犯之虞，本院認前開對其宣告之刑，以暫不
    執行為適當，爰併宣告緩刑四年，以啟自新。
據上論斷，應依刑事訴訟法第二百九十九條第一項前段，廢棄物清理法第二十二條第
二項第三款、第四款，刑法第十一條前段、第五十六條、第五十五條、第七十四條第
一款，判決如主文。
本案經檢察官洪培根到庭執行職務。
中    華    民    國      八十九      年       十       月    十一      日
                                臺灣臺中地方法院刑事第一庭
                                        法  官  吳  進  發
右正本證明與原本無異。
如不服本判決，應於判決送達後十日內向本院提出上訴狀，上訴於臺灣高等法院臺中
分院( 須附繕本 )。
                                        書記官
中    華    民    國      八十九      年       十      月     十一     日


司法院資訊處製作；財團法人民間司法改革基金會備份。
